【裁判字號】    98,交易,89
【裁判日期】    980827
【裁判案由】    過失傷害
【裁判全文】
臺灣嘉義地方法院刑事判決              98年度交易字第89號
公  訴  人  臺灣嘉義地方法院檢察署檢察官
被      告  乙○○
                      號
上列被告因業務過失傷害案件，經檢察官提起公訴（九十八年度
偵字第三一一七號），因被告於準備程序就被訴事實為有罪之陳
述，本院裁定依簡式審判程序審理，判決如下：
     主  文
乙○○從事業務之人，因業務上之過失傷害人，處有期徒刑參月
，如易科罰金，以新臺幣壹仟元折算壹日。
     犯 罪 事 實
一、乙○○係日晟葬儀社之員工，平日駕駛日晟葬儀社所有之車
    輛載送業務上所需器材往返各客戶處所，而以駕駛為其附隨
    業務。乙○○於民國九十七年十月三十日上午九時九分許，
    駕駛車牌號碼4523 -KB號自用小客貨車載送其業務上所使用
    器材欲前往嘉義縣義竹鄉客戶住處，而沿嘉義縣布袋鎮○○
    里里○道路由西往東行駛，行至嘉義縣布袋鎮振寮里二二三
    號前之交岔路口，原應注意行經閃光黃燈交岔路口，車輛應
    減速接近，注意安全，小心通過，而依當時情形，天候晴、
    日間自然光線、視距良好，並無不能注意之情事，仍竟仍未
    予減速即貿然進入該交岔路口，適有甲○○○無照騎乘車牌
    號碼UK5 -981號輕型機車沿振寮里里內道路由北往南行駛而
    來，亦疏未注意行經閃光紅燈號誌交岔路口，支線道車未暫
    停讓幹線道車先行，乙○○所駕駛上開車輛遂與甲○○○所
    騎乘之上開機車發生擦撞，致甲○○○人車倒地而受有左下
    肢撕裂傷、右胸壁挫傷等傷害。乙○○於肇事後，在犯罪未
    被有偵查權之公務員或機關發覺前，即親自報警並向據報到
    場處理之嘉義縣警察局警員表明為肇事車輛之駕駛人，並自
    首接受裁判。
二、案經甲○○○訴由嘉義縣警察局布袋分局報請臺灣嘉義地方
    法院檢察署檢察官偵查起訴。
     理  由
一、訊據被告乙○○對於上揭事實坦承不諱（見本院卷第26頁、
    第27頁、第52頁），核與證人即告訴人甲○○○於警詢時及
    偵查中指訴情節相符，復有道路交通事故現場圖、道路交通
    事故調查報告表各乙份及事故現場照片十幀在卷可稽。而告
    訴人因與被告於上開時、地發生本件車禍事故而致告訴人受
    有左下肢撕裂傷、右胸壁挫傷等傷害，則有財團法人長庚紀
    念醫院嘉義分院九十七年十二月二十九日診斷證明書（見警
    卷第12頁）乙份在卷可憑，是此部分事實，至為明灼，堪以
    認定。
二、按汽車行駛至設有閃光黃燈之交岔路口時，車輛應減速接近
    ，注意安全，小心通過，此觀道路交通安全規則第一百零二
    條第一項第一款、道路交通標誌標線號誌設置規則第二百十
    一條第一項第一款規定甚明。查本件事故發生時，當時天候
    晴，日間自然光線，視距良好，並無不能注意之情事等情，
    此觀上開道路交通事故調查報告表即明。本件被告在無不能
    注意之情形下，疏未注意上開各節，導致其所駕駛之自用小
    客貨車與告訴人發生車禍並生傷害之結果；參以本件事故經
    送請臺灣省嘉雲區車輛行車事故鑑定委員會鑑定，其結果：
    「一、甲○○○無照駕駛輕機車，行經閃光紅燈號誌交岔路
    口，支線道車未讓幹線道車先行，為肇事主因。二、乙○○
    駕駛自小客貨車，行經閃光黃燈號誌交岔路口，未減速反超
    速行駛，為肇事次因」等情，此有該委員會九十八年六月三
    十日嘉雲鑑980374字第0985802249號函附之鑑定意見書乙份
    （見本院卷第32頁、第33頁）附卷可憑，亦與本院上開調查
    認定結果相符，是被告對本件車禍之發生自有過失無疑。而
    被告上開過失行為與告訴人上開傷害結果間，具有因果關係
    ，至為顯然。是本件事證明確，被告犯行至堪認定，應依法
    論科。
三、按刑法上所謂業務，係指個人基於其社會地位繼續反覆所執
    行之事務，包括主要業務及其附隨之準備工作與輔助事務在
    內，最高法院八十九年臺上字第八０七五號判例可資參照。
    查被告係日晟葬儀社之員工，平日駕駛日晟葬儀社所有之車
    輛載送業務上所需器材往返各客戶處所，且本件車禍事故亦
    為被告駕駛日晟葬儀社所有之車輛載運業務上所用器材前往
    客戶住處途中所發生等情，業據被告於本院審理時供承明確
    （見本院卷第58頁、第59頁），並有其所駕駛之車輛行車執
    照影本乙份在卷可佐（見警卷第26頁），揆諸上開說明，堪
    認被告係以駕駛為其附隨業務，為從事汽車駕駛業務之人。
    是核被告上開所為，係犯刑法第二百八十四條第二項前段之
    業務過失傷害罪。又被告於事故發生後，在未有偵查犯罪職
    權之公務員發覺前，於警員據報前往現場處理時，當場承認
    為肇事人等情，有嘉義縣警察局道路交通事故肇事人自首情
    形紀錄表乙紙（見警卷第22頁）附卷可稽，是被告對偵查機
    關尚未發覺之犯罪，自首而接受裁判，爰依刑法第六十二條
    前段之規定減輕其刑。至公訴意旨認被告所犯係刑法第二百
    八十四條第一項過失傷害罪嫌等語，固非無見。惟被告平日
    既駕駛日晟葬儀社所有之車輛載送業務上所需器材往返各客
    戶處所，且本件車禍事故亦為被告駕駛日晟葬儀社所有之車
    輛載運業務上所用器材前往客戶住處途中所發生，故與其主
    要業務確有直接、密切之關係，自可包含在業務概念中，而
    認其屬業務之範圍。是公訴意旨認被告所犯係過失傷害罪嫌
    ，尚有未洽，惟起訴事實與本院認定事實尚屬同一，爰變更
    起訴法條，併此敘明。爰審酌被告高中畢業之智識程度，尚
    無前科之素行，行經閃光黃燈交岔路口疏未注意減速之違反
    注意義務程度及情節，並衡酌其疏失造成告訴人上開傷勢之
    所生損害，而被告肇事後固與告訴人曾試行和解然迄今仍未
    能與告訴人達成和解，以及被告於犯罪後坦承其過失犯行等
    一切情狀，量處如主文所示之刑，以資懲儆。
據上論斷，應依刑事訴訟法第二百九十九條第一項前段、第三百
條，刑法第十一條前段、第二百八十四條第二項前段、第六十二
條前段、第四十一條第一項前段，刑法施行法第一條之一第一項
、第二項前段，判決如主文。
本案經檢察官陳則銘到庭執行職務。
中    華    民    國    98    年     8    月    27    日
                    交通法庭  法  官  曾宏揚
以上正本證明與原本無異。
如不服本判決應於收受判決後10日內向本院提出上訴書狀，並應
敘述具體理由；其未敘述上訴理由者，應於上訴期間屆滿後20日
內向本院補提理由書（均須按他造當事人之人數附繕本）「切勿
逕送上級法院」。告訴人或被害人如對於本判決不服者，應具備
理由請求檢察官上訴，其上訴期間之計算係以檢察官收受判決正
本之日期為準。
中    華    民    國    98    年     8    月    27    日
                              書記官  陳慶昀
附錄論罪科刑法條：
中華民國刑法第284條第2項（過失傷害罪）
從事業務之人，因業務上之過失傷害人者，處1 年以下有期徒刑
、拘役或1 千元以下罰金，致重傷者，處3 年以下有期徒刑、拘
役或2千元以下罰金。


司法院資訊處製作；財團法人民間司法改革基金會備份。
